臺灣桃園地方法院刑事判決
111年度審金訴字第634號
公  訴  人  臺灣桃園地方檢察署檢察官 
被      告  粘家誠



上列被告因詐欺案件，經檢察官提起公訴（110年度偵字第27019
號、第27220），被告於本院準備程序中就被訴事實為有罪陳述
，經本院告知簡式審判程序意旨，並聽取當事人之意見後，由合
議庭裁定由受命法官獨任進行簡式審判程序，判決如下：
    主      文
粘家誠犯三人以上共同詐欺取財罪，處有期徒刑壹年參月。 
    事實及理由
一、本件犯罪事實及證據，除犯罪事實欄二第5行記載「基於詐
    欺取財」更正為「基於三人以上共同詐欺取財」；第11行記
    載「集團成員」後補充「以此迂迴層轉詐欺贓款方式而掩飾
    隱匿犯罪所得之去向」；第11行記載「粘家誠因此獲得新臺
    幣(下同)6600元之報酬」應予刪除；證據部分補充「被告粘
    家誠於本院準備程序及審理時之自白」外，餘均引用如附件
    所示檢察官起訴書所載。
二、論罪科刑：
  ㈠按為澈底打擊洗錢犯罪，洗錢防制法第2條規定：「本法所稱
    洗錢，指下列行為：一、意圖掩飾或隱匿特定犯罪所得來源
    ，或使他人逃避刑事追訴，而移轉或變更特定犯罪所得。二
    、掩飾或隱匿特定犯罪所得之本質、來源、去向、所在、所
    有權、處分權或其他權益者。三、收受、持有或使用他人之
    特定犯罪所得。」已將洗錢行為之處置、分層化及整合等各
    階段，全部納為洗錢行為。所謂「處置」即同條第1款所定
    將犯罪所得直接予以處理之「移轉變更型」；「分層化」即
    同條第2款所定為使偵查機關難以追查金流狀況，以迂迴層
    轉、化整為零之分層化包裝方式，掩飾或隱匿特定犯罪所得
    之本質、來源、去向、所在、所有權、處分權或其他權益之
    「掩飾隱匿型」；「整合」即同條第3款所定收受、持有或
    使用他人犯罪所得，使該犯罪所得披上合法之外衣，俾回歸
    正常金融體系之「收受持有型」。是以，行為人如客觀上有
    該條第2款之洗錢行為，且主觀上有掩飾或隱匿特定犯罪所
    得之犯意，即構成洗錢行為，縱令係將自己之犯罪所得財物
    交予其他共同正犯，亦同（最高法院111年度台上字第3204
    號判決意旨參照）。查被告將本案所提領之款項均交予上手
    即真實姓名年籍均不詳之詐欺集團成年成員之行為，已造成
    掩飾或隱匿詐欺犯罪所得之來源、去向，致無從或難以追查
    前揭犯罪所得，已達到掩飾或隱匿犯罪所得之目的，揆諸前
    開說明，均屬洗錢防制法第2 條所規範之洗錢行為，應論以
    同法第14條第1 項之一般洗錢罪。
　㈡核被告粘家誠所為，係犯刑法第339條之4第1項第2款之三人
    以上共同詐欺取財罪、洗錢防制法第14條第1項之一般洗錢
    罪。
　㈢本案詐欺集團成員對告訴人施用詐術使告訴人數次將款項匯
    入附表「匯入帳戶欄」所示帳戶內，再由被告粘家誠依指示
    於附表「提領時間欄」所示時間之數次提款後並於同日轉交
    詐欺集團成員之行為，均係基於同一提領詐欺款項及洗錢之
    目的，並於密接時地實施且侵害同一法益，各該行為之獨立
    性極為薄弱，依一般社會健全觀念，難以強行分開，在刑法
    評價上，應視為數個舉動之接續施行，合為包括之一行為予
    以評價，各應論以接續犯一罪。
　㈣被告與「小偉」及其他詐欺集團不詳成年成員間，就上開犯
    行有犯意聯絡及行為分擔，應論以共同正犯。
　㈤被告係以一行為同時觸犯三人以上共同詐欺取財罪及一般洗
    錢罪，屬想像競合犯，應依刑法第55條前段之規定，從一重
    之三人以上共同詐欺取財罪處斷。
　㈥被告有犯罪事實欄一所載之犯罪科刑及執行完畢之紀錄，有
    臺灣高等法院被告前案紀錄表在卷可參，其於徒刑執行完畢
    後5年內故意再犯本件有期徒刑以上之罪，固為累犯。惟參
    酌釋字第775號解釋意旨，基於累犯者有其特別惡性及對刑
    罰反應力薄弱之立法理由，構成累犯者苟不分情節，一律加
    重最低本刑，將可能致生行為人所受之刑罰超過其所應負擔
    罪責之情而不符罪刑相當原則。審酌被告粘家誠所犯前案為
    毒品危害防制條例案件，與本案犯罪型態、罪質及保護法益
    均有所不同，本院認為於加重詐欺罪之法定刑度範圍內，審
    酌犯罪情節、各項量刑事由後，已足以充分評價被告粘家誠
    所應負擔之罪責，尚無加重法定本刑之必要，爰不加重其刑
    。　
　㈦想像競合犯為侵害數法益之犯罪，各罪有加重或減免其刑之
    事由，均應說明論列，並於量刑時併衡酌輕罪之加重或減免
    其刑之量刑事由，評價始為充足（最高法院108年度台上字
    第4405、4408號等判決意旨參照）。被告於偵訊、本院準備
    程序及審理時均坦承本案洗錢犯行，即已合於洗錢防制法第
    16條第2項之減刑規定，雖此部分犯行屬想像競合犯中之輕
    罪，依前揭說明，於法院依刑法第57條量刑時仍應一併衡酌
    此減輕其刑事由，併此敘明。　
  ㈧爰以行為人之責任為基礎，審酌被告不思循正途賺取所需，
    竟擔任車手負責提領詐騙款項復轉交予上游等工作，造成告
    訴人之財產損失，且同時使不法份子得以隱匿真實身分及犯
    罪所得去向，減少遭查獲之風險，助長詐騙犯罪，破壞社會
    秩序，所為誠屬不當；惟念其犯後始終坦承犯行，且就洗錢
    犯行，於偵審中均自白，已符合相關自白減刑規定，惟迄未
    能賠償告訴人損害；併衡其犯罪之動機、目的、手段、被害
    人受詐騙金額所生之損害、被告參與詐欺集團之程度及分工
    ，及其於警詢及本院審理時自述之智識程度、入監前從事餐
    飲業、母親中風尚待其扶養等家庭經濟狀況等一切情狀，量
    處如主文所示之刑。
三、沒收：
　㈠被告於本院準備程序時供稱本案犯行，本來說領一天是新臺
    幣1,000元，但實際上沒有拿到報酬等語（見本院卷第62頁
    ），而卷證內尚無積極證據足認被告有因本件犯行而獲取報
    酬，亦無積極證據證明被告就詐騙所得財物有所朋分，尚難
    認被告就本件有何犯罪所得可資沒收或追徵，附此敘明。
　㈡被告於本案所提領之贓款，已由被告依指示交付詐欺集團成
    員，非屬被告所有，亦非在被告實際掌控中，被告就所隱匿
    之財物不具所有權及事實上處分權，無從依刑法第38條之1
    第1項、第3項或洗錢防制法第18條第1項前段規定宣告沒收
    或追徵，附此敘明。　
據上論斷，應依刑事訴訟法第273條之1第1項、第299條第1項前
段、第310條之2、第454條第2項，判決如主文。
本案經檢察官許炳文提起公訴，檢察官謝咏儒到庭執行職務。
中　　華　　民　　國　　111 　年　　12　　月　　13　　日
                  刑事審查庭  法  官 　李敬之
以上正本證明與原本無異。　　　　　　　　　
如不服本判決應於收受判決後20日內向本院提出上訴書狀，並應
敘述具體理由。其未敘述上訴理由者，應於上訴期間屆滿後20日
內向本院補提理由書（均須按他造當事人之人數附繕本）「切勿
逕送上級法院」。
　　　　　　　　　　　　　　  書記官  陳俐蓉
中　　華　　民　　國　　111 　年　　12　　月　　14　　日
洗錢防制法第14條
有第二條各款所列洗錢行為者，處7年以下有期徒刑，併科新臺
幣5百萬元以下罰金。
前項之未遂犯罰之。
前二項情形，不得科以超過其特定犯罪所定最重本刑之刑。
中華民國刑法第339條之4
犯第339條詐欺罪而有下列情形之一者，處1年以上7年以下有期
徒刑，得併科1百萬元以下罰金：
一、冒用政府機關或公務員名義犯之。
二、三人以上共同犯之。
三、以廣播電視、電子通訊、網際網路或其他媒體等傳播工具，
    對公眾散布而犯之。
前項之未遂犯罰之。
附件：
臺灣桃園地方檢察署檢察官起訴書
                                    110年度偵字第27019號
 110年度偵字第27020號
　　被　　　告　粘家誠　
上列被告因詐欺案件，已經偵查終結，認應提起公訴，茲將犯罪
事實及證據並所犯法條分敘如下：
　　　　犯罪事實
一、粘家誠前因違反毒品危害防制條例案件，經臺灣雲林地方法
    院以98年度虎簡字第173號判決判處有期徒刑5月確定；另因
    違反毒品危害防制條例案件，經同法院以97年度訴字第413 
    號判決判處有期徒刑7年6月，嗣上訴後，經臺灣高等法院以
    97年度上訴字第3426號判決駁回上訴而確定，上開2案件接
    續執行，於民國102年12月11日縮短刑期假釋出監，所餘刑
    期付保護管束，嗣因於保護管束期間再犯其他案件，而撤銷
    假釋，並於104年6月18日入監執行殘刑計有期徒刑1年6月又
    17日。又因施用毒品案件，經本院以104年度簡字第4829號
    判決判處有期徒刑6月確定；再因施用毒品案件，經臺灣士
    林地方法院以104年度審易字第2068號判決判處有期徒刑6 
    月、5月、5月，並經同法院以105年度聲字第50號裁定定應
    執行有期徒刑1年2月確定，前開殘刑1年6月又17日與上開施
    用毒品之數罪接續執行，於107年2月8日縮刑期滿執行完畢
    。
二、詎其仍不知悔改，於109年間加入真實姓名、年籍不詳之綽
    號「小偉」所屬之詐欺集團，擔任提領詐欺不法所得之車手
    ，並由「小偉」支付其提領款項之報酬。粘家誠即與「小偉
    」及所屬詐欺集團成員，意圖為自己或他人不法之所有，基
    於詐欺取財及洗錢之犯意聯絡，於109年5月15日上午10時許
    ，由詐欺集團成員撥打電話予沈鉅城，佯稱係其友人高嘉明
    ，欲向其借款云云，致沈鉅城陷於錯誤，於附表所示時間、
    地點，匯款如附表所示金額至附表所示帳戶內，「小偉」再
    指示粘家誠於附表所示之時間、地點，提領如附表所示之款
    項後，再於約定之時間、地點，將提領款項交付詐欺集團成
    員，粘家誠因此獲得新臺幣(下同)6600元之報酬。
三、案經沈鉅城訴由宜蘭縣政府警察局羅東分局報告臺灣宜蘭地
    方檢察署陳請臺灣高等檢察署檢察長令轉本署偵辦。
　　　　證據並所犯法條
一、證據清單及待證事實：
編號 證據名稱 待證事實 1 被告粘家誠於警詢及偵查中之自白 坦承曾於附表所示時間、地點，以附表所示帳戶提款卡，提領附表所示金額，因此獲有上開報酬之事實。 2 告訴人沈鉅城於警詢時之指訴 證明告訴人於109年5月15日上午10時許遭詐欺集團成員佯稱其友人高嘉明借款詐騙，因此於附表所示之時間，將附表所示之款項匯入附表所示之金融帳戶之事實。  3 (1)台北富邦商業銀行000000000000號帳戶、中華郵政000-00000000000000號帳戶之歷史交易明細 (2)郵局匯款申請書、臺灣土地銀行匯款申請書 (3)超商及ATM監視器翻拍照片 (1)證明告訴人於附表所示之時間，將附表所示之款項，臨櫃匯款至附表所示之金融帳戶之事實。 (2)證明被告於附表所示之時間、地點，提領附表所示帳戶中，如附表所示之金額之事實。  
二、核被告粘家誠所為，係犯刑法第339條之4第1項第2款之三人
    以上共同詐欺取財罪、洗錢防制法第2條第2款、第14條第1
    項之一般洗錢罪。被告與其他詐欺集團成員間，有犯意聯絡
    及行為分擔，請依共同正犯論處。被告就同一被害人轉帳至
    人頭帳戶內之詐欺贓款，有分多次提領情形，為被告基於單
    一之犯意，以數個提款之舉動接續進行，而侵害單一被害人
    之財產法益，在時間、空間上有密切關係，依一般社會健全
    觀念，各行為之獨立性極為薄弱，難以強行分開，在刑法評
    價上，以視為一個舉動之接續施行，合為包括之一行為予以
    評價，較為合理，屬接續犯，而為包括之一罪。被告以一行
    為同時觸犯三人以上共同詐欺取財罪、一般洗錢罪，依刑法
    第55條規定，應從一重之三人以上共同詐欺取財罪處斷。又
    查被告前有如犯罪事實欄所載之論罪科刑及執行情形，有本
    署刑案資料查註紀錄表1份附卷可憑，其於徒刑執行完畢5年
    內，故意再犯本件有期徒刑以上之罪，為累犯，請參照司法
    院大法官解釋釋字第775號解釋意旨及刑法第47條之規定，
    審酌依累犯之規定加重其刑。至未扣案之犯罪所得，爰請依
    刑法第38條之1第1項前段規定宣告沒收，併依刑法第38條之
    1第3項規定宣告於全部或一部不能沒收或不宜執行沒收時，追
    徵其價額。
三、依刑事訴訟法第251條第1項提起公訴。
　　此　致
臺灣桃園地方法院
中　　華　　民　　國　 111　　年　　5 　　月　　4 　　日
　　　　　　　　　　　　　　　檢  察  官  許炳文
本件證明與原本無異
中　　華　　民　　國　 111　　年　　5 　　月　　17　　日
                              書  記  官
附表：
編號 匯款人 匯款時間 匯款方式 匯入帳戶 匯入金額 提領時間 提領地點 提領金額 索引 1 沈鉅城  109年5月15日中午12時34分許 土地銀行長春分行臨櫃匯款10萬元 台北富邦商業銀行豐原分行帳號000000000000號帳戶 10萬元 109年5月15日中午12時50分許至12時52分許 不明 2萬元、 2萬元  2      109年5月15日下午2時4分許 基隆市○○區○○路0段000號之全家超商基隆長庚店 2萬元 基隆地檢109年度偵字第5065號第51頁下圖 3      109年5月15日下午2時6分許 統一超商新長基門市 2萬元 基隆地檢109年度偵字第5065號第51頁上圖 4      109年5月15日下午2時36分許 全家超商基隆金城店 2萬元 基隆地檢109年度偵字第5065號第53頁 5  109年5月18日中午12時12分許 台北市中崙郵局臨櫃匯款10萬元 中華郵政帳號000-00000000000000號帳戶 10萬元 109年5月18日中午12時49分許 宜蘭縣宜蘭市宜蘭轉運站附近之某銀行 2萬元  6      109年5月18日中午12時50分許 同上 2萬元  7      109年5月18日中午12時59分許 同上 2萬元  8      109年5月18日中午12時59分許 同上 2萬元  9      109年5月18日下午1時26分許 宜蘭縣○○鎮○○路0段000號萊爾富羅東店 2萬元 羅東分局警卷第13至16頁